【裁判字號】    98,裁,970
【裁判日期】    980423
【裁判案由】    聲請回復原狀
【裁判全文】
最  高  行  政  法  院  裁  定
                                       98年度裁字第970號
抗  告  人  甲○○
相  對  人  財政部臺北市國稅局
代  表  人  凌忠嫄
上列抗告人與相對人間陞遷事件，聲請回復原狀，對於中華民國
97年12月19日臺北高等行政法院97年度聲字第24號裁定，提起抗
告，本院裁定如下︰
    主  文
抗告駁回。
抗告訴訟費用由抗告人負擔。
    理  由
一、本件抗告人因與相對人財政部臺北市國稅局間陞遷事件，提
    起行政訴訟，經原審法院95年度訴字第1826號裁定駁回後，
    提起抗告，經本院97年度裁字第709號裁定廢棄發回原審法
    院審理。嗣原審法院以97年度訴更一字第13號裁定駁回後，
    抗告人不服，提起抗告，經原審法院97年度訴更一字第13號
    裁定以抗告逾期為由予以駁回。抗告人不服，復提起抗告，
    經本院97年度裁字第5166號裁定駁回後，向原審法院聲請回
    復原狀。經原審法院97年度聲字第24號裁定（下稱原裁定）
    以其聲請不合法予以駁回，抗告人仍不服，遂提起抗告。
二、抗告意旨略謂：抗告人向北市國稅局請假於民國（下同）97
    年7月11日至8月31日赴大陸福建省第二人民醫院，業經其核
    准，亦已向原審法院請假。是原審法官明知抗告人97年8月
    31日才會回國，竟設計抗告人，以假合法送達之證件宣稱該
    違法裁定已告確定。又抗告人於97年9月4日提出抗告書狀表
    達對該違法裁定之不服，視同提出聲請回復原狀並請求續行
    訴訟。且老百姓不是法律專家，法官必須推求事理，發現真
    實等語。
三、本院查：
  (一)行政訴訟之當事人，因天災或其他不應歸責於己之事由，致
    遲誤不變期間者，固可依行政訴訟法第91條第1項之規定，
    聲請回復原狀，惟此項聲請，應於其原因消滅後1個月內，
    如該不變期間少於1個月者，於相等之日數內，得聲請回復
    原狀。而依行政訴訟法第268條規定，提起抗告，應於裁定
    送達後10日之不變期間內為之。故因遲誤抗告期間而聲請回
    復原狀者，自應於遲誤原因消滅後10日內為之，若逾越上開
    期間而為回復原狀之聲請，即為法所不許。又行政訴訟法第
    91條第1項所謂不應歸責於己之事由，係指依客觀之標準，
    以通常人之注意，而不能預見或不可避免之事由，且該事由
    之發生與訴訟行為逾期有相當因果關係者而言。本院97年裁
    字第2499號判例著有明文。
  (二)原裁定駁回抗告人在原審之聲請，其理由略以：查抗告人係
    以其於原審法院97年度訴更一字第13號陞遷事件審理中，向
    北市國稅局即該案被告請假於97年7月11日至8月31日赴大陸
    福建省第二人民醫院，已於97年6月19日向原審法院表明赴
    大陸請假事由為由聲請回復原狀。計其得聲請回復原狀之期
    間應自抗告人返國日（即遲誤原因消滅後）之次日即97年9
    月1日起算，至97年9月10日止（星期三）。抗告人遲至97年
    9月17日及97年12月9日始分別向本院及原審法院聲請回復原
    狀，均已逾得聲請回復原狀之期間，依行政訴訟法第91條第
    1項，其聲請顯不合法。況縱抗告人於97年7月11日至8月31
    日間請假赴大陸福建省第二人民醫院，既非不可委請他人代
    為訴訟行為，其未為委任致遲誤不變期間，尚難認屬不應歸
    責於己之事由，抗告人執此為由聲請回復原狀自與法不合，
    不應准許等語。經核其認事用法均無違誤，且查抗告人係於
    97年7月11日至8月31日請假帶女兒赴大陸福建省第二人民醫
    院做脊椎矯正，有其陳報狀可稽，則以通常人之注意，尚非
    不能委請他人代為訴訟行為或代為轉達訴訟文書（按原審法
    院97年度訴更一字第13號裁定書係於97年7月22日送達抗告
    人之就業處所，並由該處所之接收郵件人員代收而對抗告人
    發生送達之效力），其未為委任致遲誤不變期間，不能謂非
    應歸責於己之事由。至於抗告人於97年9月4日提出抗告書狀
    表達對原審法院97年度訴更一字第13號駁回其訴之裁定不服
    ，既未同時表示回復原狀之意，是否仍可視同提出聲請回復
    原狀？乃該抗告案所應審酌的事項，尚難作為其嗣後另行提
    起之本件聲請案之抗告理由。
  (三)綜上所述，原裁定並無不合，抗告論旨，仍執前詞，指摘原
    裁定違誤，求予廢棄，難認有理，應予駁回。
四、依行政訴訟法第104條、民事訴訟法第95條、第78條，裁定
    如主文。
中    華    民    國    98    年    4     月    23    日
                    最高行政法院第七庭
                        審判長法官  藍  獻  林
                              法官  帥  嘉  寶
                              法官  廖  宏  明
                              法官  張  瓊  文
                              法官  林  文  舟
以  上  正  本  證  明  與  原  本  無  異
中    華    民    國    98    年    4     月    27    日
                              書記官  邱  彰  德


司法院資訊處製作；財團法人民間司法改革基金會備份。
